臺灣高雄地方法院交通事件裁定　　　 100年度交聲字第2436號
原處分機關　交通部公路總局高雄區監理所
異　議　人
即受處分人　蔡朝賢
上列異議人即受處分人因違反道路交通管理處罰條例案件，對於
交通部公路總局高雄區監理所中華民國100 年12月13日所為之處
分（原處分案號：高監自裁字第裁80-N00000000號），聲明異議
，本院裁定如下：
    主  文
異議駁回。
    理  由
一、原處分意旨係以：受處分人即異議人（下稱異議人）蔡朝賢
    於民國98年11月11日20時38分許，駕駛車牌號碼T6-8143 號
    自用小客車，行經高雄市路竹區（改制前為高雄縣路竹鄉○
    ○○路116號之1（原處分誤載為116 號）前，因汽車駕駛人
    酒精濃度超過規定標準每公升0.55毫克以上（經測得呼氣酒
    精濃度每公升0.65毫克），並因而致人受傷，為警舉發。另
    異議人酒醉駕車涉犯刑責部分，業經臺灣高雄地檢署檢察官
    緩起訴處分確定並命提供40小時之義務勞動服務完畢。爰依
    100 年11月23日修正公布之行政罰法第26條，道路交通管理
    處罰條例第35條第1項第1款、第24條，及違反道路交通管理
    事件統一裁罰基準及處理細則第41條、第43條、第44條、第
    67條規定，於扣抵勞務時數折算之金額3,920 元後，裁處罰
    鍰新臺幣（下同）45,580元，吊扣駕駛執照24個月，並應參
    加道路交通安全講習。
二、異議意旨略以：異議人於前揭時、地酒駕違規，經檢察官為
    緩起訴處分並命提供40小時之義務勞動服務完畢，如今又加
    以裁處罰鍰，違反一事不二罰之法理，爰依法聲明異議，請
    求撤銷原處分關於罰鍰部分之裁罰等語。
三、按汽車駕駛人有飲用酒類或其他類似物後其吐氣所含酒精濃
    度超過每公升0.25毫克或血液中酒精濃度超過百分之0.05以
    上者，不得駕車，道路交通安全規則第114條第2款定有明文
    。又按汽車駕駛人，駕駛汽車經測試檢定酒精濃度超過規定
    標準，處新臺幣15,000元以上60,000元以下罰鍰，並當場移
    置保管該汽車及吊扣其駕駛執照1 年；因而肇事致人受傷者
    ，並吊扣其駕駛執照2年。汽車駕駛人有第35條第1項規定之
    情形，應接受道路交通安全講習。道路交通管理處罰條例第
    35條第1項第1款、第24條第1項第2款分別定有明文。又依違
    反道路交通管理事件統一裁罰基準及處理細則第2條所定「
    違反道路交通管理事件統一裁罰基準表」，汽車駕駛人飲酒
    後駕駛小型車，其吐氣所含酒精濃度超過每公升0.55毫克，
    應處最低罰鍰49,500元。
四、次按100年11月8日修正、同年11月23日公布施行之行政罰法
    第26條第1項至第4項規定：「一行為同時觸犯刑事法律及違
    反行政法上義務規定者，依刑事法律處罰之。但其行為應處
    以其他種類行政罰或得沒入之物而未經法院宣告沒收者，亦
    得裁處之。前項行為如經不起訴處分、緩起訴處分確定或為
    無罪、免訴、不受理、不付審理、不付保護處分、免刑、緩
    刑之裁判確定者，得依違反行政法上義務規定裁處之。第一
    項行為經緩起訴處分確定或緩刑宣告確定且經命向公庫或指
    定之公益團體、地方自治團體、政府機關、政府機構、行政
    法人、社區或其他符合公益目的之機構或團體，支付一定之
    金額或提供義務勞務者，其所支付之金額或提供之勞務，應
    於依前項規定裁處之罰鍰內扣抵之。前項勞務扣抵罰鍰之金
    額，按最初裁處時之每小時基本工資乘以義務勞務時數核算
    」；又同法第45條第1項、第3項規定：「本法施行前違反行
    政法上義務之行為應受處罰而未經裁處，於本法施行後裁處
    者，除第十五條、第十六條、第十八條第二項、第二十條及
    第二十二條規定外，均適用之。本法中華民國一百年十一月
    八日修正之第二十六條第三項至第五項規定，於修正施行前
    違反行政法上義務之行為同時觸犯刑事法律，經緩起訴處分
    確定，應受行政罰之處罰而未經裁處者，亦適用之；曾經裁
    處，因訴願、行政訴訟或其他救濟程序經撤銷，而於修正施
    行後為裁處者，亦同」。查本件異議人於行政罰法修正施行
    前違反行政法上義務之行為同時觸犯刑事法律，經緩起訴處
    分確定，應受行政罰之處罰，原處分機關於修正施行後始行
    裁處，依前開法條規定，自應適用修正後行政罰法之規定。
五、經查：
  (一)異議人蔡朝賢於前揭時地飲酒駕車，並因而致人受傷，測得
    呼氣酒精濃度值達每公升0.65毫克，超過前揭規定標準，為
    警依法舉發，並經原處分機關裁罰如上，有舉發違反道路交
    通管理事件通知單、裁決書各1 紙附卷可稽。又異議人前揭
    飲酒駕車行為，同時觸犯刑法第185條之3公共危險罪（過失
    傷害部分未據告訴），業經臺灣高雄地方法院檢察署檢察官
    以98年度偵字第35794 號為緩起訴處分確定，緩起訴處分期
    間為1 年，並命異議人向指定之公益團體、地方自治團體或
    社區提供40小時之義務勞務；嗣異議人已於99年2 月25日至
    99年11月24日完成緩起訴所附條件之義務勞務40小時，緩起
    訴處分期間並於100年2月24日期滿而未經撤銷等情，有前揭
    緩起訴處分書、臺灣高等法院被告前案紀錄表在卷可稽。是
    上開事實，應堪認定。
  (二)關於罰鍰部分：依修正後行政罰法第26條第2項、第3項、第
    4 項規定，異議人雖已依刑事程序之緩起訴處分提供勞務，
    行政機關仍得於最低罰鍰數額扣抵義務勞務時數折算金額之
    差額內裁處罰鍰。異議人上開酒後違規駕車，經測得呼氣酒
    精濃度為每公升0.65毫克，並因而致人受傷，依「違反道路
    交通管理事件統一裁罰基準表」關於小型車部分之規定，應
    處最低罰鍰數額為49,500元；本件最初裁處時即100年12 月
    13日之每小時基本工資為98元，有行政院勞工委員會99年9
    月29日勞動2字第0990131565 號公告附卷可稽（行政院公報
    第16卷第186期25128頁），異議人已提供義務勞務40小時，
    核算結果，異議人上開勞務可扣抵罰鍰金額為3,920 元（98
    ×40＝3,920）。是原處分於扣抵後裁處罰鍰45,580元（49,
    500－3,920＝45,580），經核並無違誤。
  (三)關於吊扣駕照及施以道路安全講習部分：原處分裁罰異議人
    吊扣駕照24個月及應參加道路安全講習部分，係為達成遏止
    酒後駕車之不法行為，維護道路交通用路權人之安全法益等
    行政目的所必要之罰鍰以外之「其他種類行政罰」，參照前
    揭說明，原處分機關仍得依行政罰法第26條第1 項但書之規
    定併予裁處，並未違反「一事不二罰」原則，故此部分之裁
    處洵屬有據，亦無不合。
六、綜上所述，本件異議人確有上開酒後駕車之交通違規事實，
    原處分機關因而依修正後行政罰法第26條，及依道路交通管
    理處罰條例第35條第1項第1款、第24條，違反道路交通管理
    事件統一裁罰基準及處理細則第41條、第43條、第44條、第
    67條規定，裁處異議人罰鍰45,580元，吊扣駕駛執照24個月
    ，並應參加道路交通安全講習，均無違誤。是異議人本件聲
    明異議，為無理由，應予駁回。
據上論斷，應依道路交通事件處理辦法第18條，裁定如主文。
中    華    民    國   100    年    12    月    23    日
                    交通法庭    法  官  林韋岑
以上正本證明與原本無異。
如不服本裁定應於送達後5日內向本院提出抗告狀。
中    華    民    國   100    年    12    月    23    日
                                書記官  黃旭淑